臺灣彰化地方法院民事裁定
110年度消債更字第98號
聲  請  人  
即債務人    陳柏維  

代  理  人  王慧凱律師
上列聲請人因消費者債務清理事件聲請更生，本院裁定如下：
    主  文
聲請駁回。
聲請費用由聲請人負擔。 　　
    理  由
一、聲請意旨略以：聲請人因不能清償債務，前與最大債權銀行
    花旗（台灣）商業銀行踐行法院前置調解，惟調解不成立，
    復未經法院裁定開始清算程序或宣告破產，爰向本院聲請更
    生等語。
二、按債務人不能清償債務或有不能清償之虞者，得依本條例所
    定更生或清算程序，清理其債務；聲請更生或清算不合程式
    或不備其他要件者，法院應以裁定駁回之，但其情形可以補
    正者，法院應定期間先命補正，消費者債務清理條例（下稱
    消債條例）第3條、第8條定有明文。而債務人之清償能力是
    處於流動性狀態，聲請時與法院裁定時之清償能力未必一致
    ，應以法院裁定時為判斷基準時，且法院審酌所謂「不能清
    償或有不能清償之虞」，允宜綜衡債務人全部收支、信用及
    財產狀況，評估是否因負擔債務，而不能維持人性尊嚴之最
    基本生活條件，所陳報之各項支出，是否確屬必要性之支出
    ，如曾有協商方案，其條件是否已無法兼顧個人生活之基本
    需求等情，為其判斷之準據。
三、經查：
（一）按消債條例所稱消費者，指5年內未從事營業活動或從事
      小規模營業活動之自然人，前項小規模營業指營業額平均
      每月新臺幣（下同）20萬元以下者；又消債條例第2條第1
      項所稱5年內從事小規模營業活動，係指自聲請更生或清
      算前1日回溯5年內，有反覆從事銷售貨物、提供勞務或其
      他相類行為，以獲取代價之社會活動，依其5年內營業總
      額除以實際經營月數之計算結果，其平均營業額為每月20
      萬元以下者而言，消債條例第2條第1項、第2項、辦理消
      費者債務清理事件應行注意事項第1點分別定有明文。聲
      請人自民國110年2月6日起從事網拍業，迄至110年10月30
      日之營業總額為3萬3,926元，有營業帳冊、網頁列印資料
      在卷可證，可見聲請人之每月平均營業額為3,852元【即
      ：33,926÷（8＋25/31）＝3,852，小數點以下四捨五入，下
      同】，尚未逾20萬元，則揆諸前揭說明，聲請人仍屬消債
      條例所稱之消費者，自得聲請更生。
（二）聲請人前與最大債權銀行花旗（台灣）商業銀行踐行調解
      ，惟調解不成之情，業經本院調取本院110年度司消債調
      字第128號卷宗核閱屬實。
（三）聲請人債務概況：依前置調解金融機構無擔保債務還款分
      配表、陳報狀所載，聲請人對國泰世華商業銀行、花旗（
      台灣）商業銀行、元大商業銀行、台新國際商業銀行、中
      國信託商業銀行、永豐商業銀行、玉山商業銀行、台灣樂
      天信用卡股份有限公司、臺灣銀行之無擔保債務合計為15
      2萬5,627元【即：1,465,483＋60,144＝1,525,627】。
（四）聲請人資力狀況：
   1、薪資收入：聲請人主張其現仍在彰化縣動物防疫所工作，
      每月薪資為3萬4,916元一節，業經其提出臨時約僱人員薪
      資印領清冊為證，足認聲請人之每月薪資收入為3萬4,916
      元。
   2、其他財產：聲請人之存款為2,859元【即：773＋2,086＝2,8
      59】，對林建宏之借款債權3萬7,000元，且名下有保單價
      值準備金合計1萬4,828元之新光人壽終身壽險【即：8,60
      5＋6,223＝14,828，已先扣除保單借款本金】、97年出廠之
      車牌號碼000-0000號普通重型機車1部；此外，聲請人即
      無其他財產可供清償債務，有聲請人107至109年度稅務電
      子閘門財產所得調件明細表附卷可參。
（五）聲請人支出狀況：
 　1、必要生活費用支出：
 （1）按債務人必要生活費用，以最近1年衛生福利部或直轄市
      政府所公告當地區每人每月最低生活費1.2倍定之，消債
      條例第64條之2第1項定有明文。
 （2）聲請人陳述：其每月須支出必要生活費用1萬5,946元等語
      ，而依前揭規定，110年臺灣省每人每月最低生活費是1萬
      3,288元，並據以計算之聲請人必要生活費用為每月1萬5,
      946元【即：13,288×1.2＝15,946】，則聲請人所陳其每月
      必要生活費用為1萬5,946元，核與前揭計算所得之1萬5,9
      46元相符，堪予採認。　　　　　　
   2、扶養費：
 （1）按受扶養者之必要生活費用，準用第64條之2第1項規定計
      算基準數額，並依債務人依法應負擔扶養義務之比例認定
      之，消債條例第64條之2第2項定有明文。又受扶養權利者
      ，以不能維持生活而無謀生能力者為限，前項無謀生能力
      之限制，於直系血親尊親屬，不適用之，民法第1117條亦
      有明定。故受扶養權利者，雖屬直系血親尊親屬，仍須以
      不能維持生活為限。
 （2）聲請人雖主張：其每月須支付扶養費5,000元給其母親蔡
      金足等語，然由蔡金足之107至109年度稅務電子閘門財產
      所得調件明細表觀之，蔡金足於107至109年度各有所得42
      0元、309元、141元，且名下有公同共有之土地3筆、投資
      等價值共計32萬6,294元之財產，而非全無財產；再者，
      依蔡金足之陳述、遠東國際商業銀行存摺、高額壽險資訊
      所載，蔡金足於109年8月10日至110年6月22日，尚有多餘
      之金錢可以聲請人之帳戶頻繁從事股票買賣，且蔡金足於
      108年12月18日亦有多餘之資金可以要保人身分，為被保
      險人即聲請人投保新光人壽人壽保險，可見蔡金足自身即
      有財力足供維持生活，故揆諸前揭說明，聲請人並不對蔡
      金足負法定扶養義務，聲請人上開主張，並非可採，本院
      自不得將聲請人所主張每月對蔡金足給付之扶養費5,000
      元列為聲請人之支出。
（六）綜上，聲請人每月收入3萬4,916元，扣除聲請人個人之必
      要生活費用1萬5,946元後，尚有餘額1萬8,970元可供清償
      所積欠之債務。而聲請人為75年8月出生，現為35歲，距
      勞動基準法第54條第1項第1款規定之強制退休年齡65歲，
      尚得工作30年，且債務152萬5,627元中之本金債務141萬3
      ,474元迄至110年9月之利息、違約金及費用合計僅約5萬2
      ,009元（見附件12，不計入臺灣銀行之債務6萬144元），
      可見債務本金之利息週年利率或違約金週年利率尚非鉅額
      而致聲請人全然無法負擔，故聲請人如以餘額1萬8,970元
      清償所積欠之債務152萬5,627元及所生之利息、違約金與
      費用，應至多約7、8年，即在退休前就可全數清償完畢【
      即：1,525,627÷18,970÷12≒6.7；按：縱使扣除給予蔡金
      足之扶養費5,000元，聲請人亦至多約10、11年，即同可
      在退休前就將債務全數清償完畢《即：1,525,627÷（34,91
      6－15,946－5,000）÷12≒9.1》】，堪認聲請人客觀上並無不
      能清償債務之情形存在。
四、綜上所述，聲請人之每月收入無法認定不足以維持基本生活
    ，且依其清償能力以觀，亦難遽認聲請人有不能清償債務或
    有不能清償之虞之情事存在，核與消債條例第3條所定之要
    件不符，且此要件不符亦無從補正，則揆諸前開說明，聲請
    人聲請更生，為無理由，應予駁回。
五、依消債條例第8條、第11條第1項、第15條，民事訴訟法第95
    條、第78條，裁定如主文。
中　　華　　民　　國　　110 　年　　12　　月　　14　　日
              民事第一庭    法　　　官　許嘉仁
以上正本係照原本作成。
如不服本裁定，應於裁定送達後10日內，以書狀向本院提出抗告
，並繳納抗告費新臺幣1,000元。
中　　華　　民　　國　　110 　年　　12　　月　　14　　日
                            書　記　官　曾靖雯